臺灣高等法院臺中分院刑事判決　　　　100年度上易字第408號
上　訴　人　臺灣南投地方法院檢察署檢察官
上　訴　人
即　被　告　郭庭琰
上列上訴人因被告業務侵占等案件，不服臺灣南投地方法院99年
度易字第520號中華民國100年2月9日第一審判決（起訴案號：臺
灣南投地方法院檢察署99年度偵字第2999號），提起上訴，本院
判決如下：
    主  文
上訴駁回。
郭庭琰緩刑貳年，並應向公庫支付新臺幣拾萬元。
    事實及理由
一、本案經本院審理結果，認第一審判決關於被告郭庭琰有罪部
    分之認事、用法及量刑均無不當，應予維持，並引用第一審
    判決書記載之事實、證據及理由（如附件）；另第一審判決
    關於被告郭庭琰無罪部分，亦無不當，應予維持，並引用第
    一審判決書記載之證據及理由（如附件）。
二、檢察官上訴意旨略以：
  (一)被告郭庭琰於民國96年8月20日收受保戶蘇石信為繳納保險
    費所開立面額新臺幣（下同）19,010元之支票，因該支票係
    保戶蘇石信為繳納原判決附表編號3、4保單之保險費，於96
    年8月20日交付被告，嗣被告於97年4月30日以系爭支票作為
    編號5、6、7保單之保險費，解繳予被害人公司。惟編號7保
    單係另一保戶吳周清之保單，被告將系爭蘇石信開立之支票
    用以繳納他人（即吳周清編號7保單）之保險費，實屬為他
    人利益而造成告訴人公司損害及保戶蘇石信之損害。
  (二)被告雖於97年4月30日將系爭支票繳作編號5、6、7保單之保
    險費，惟查編號5、6、7保單之保險費，被告於同日已另向
    保戶蘇石信、吳周清收取，換言之，被告確已收受編號3、4
    、5、6、7號保單之保險費，情形如下：
    1.96年8月20日收受編號3、4保單保險費（即系爭支票）。
    2.97年4月30日收受編號5、6、7保單之保險費。惟被告於97
      年4月30日僅將編號5、6、7之保單之保費解繳告訴人公司
      ，而編號3、4保單保險費共19,010元迄未解繳，足證該19
       ,010元確遭被告侵占，前開判決認被告無罪，容有誤會
      。至原判決准予被告易科罰金乙節，若被告有此資力，反
      先繳交罰金，勢必損及告訴人債權之追討，原審此部分諭
      知，有欠公允。
三、被告郭庭琰上訴意旨則略以：被告已將積欠被害人林明桂及
    蘇石信之款項清償完畢，請給予自新之機會等語。
四、經查：
  (一)關於檢察官前揭上訴意旨所指摘被害人蘇石信開立之支票，
    遭被告侵占之部分，查該紙支票所載發票日為96年11月10日
    、面額係19010元，於97年5月8日經告訴人國泰人壽公司提
    示兌現之事實，有南投縣魚池鄉農會以99年12月17日魚農信
    字第0990004171號函檢送該紙支票正、反面影本及兌領時之
    往來明細表各1份附卷可稽（見原審卷第17至19頁），並非
    兌現後由被告終局地保有上述款項；且觀諸上述支票之正反
    面影本，受款人欄為空白，亦無被告背書、提示兌領或與繳
    納保險費無關之記載。故以上述支票客觀上之兌付情形而言
    ，並未見被告有何易持有為所有之不法意思表現。
  (二)又上述支票乙紙本係被害人蘇石信為繳納原判決附表編號3
    、4所示保險契約之保險費，惟被告交回告訴人國泰人壽公
    司時，係用以繳納上開附表編號5、6、7等保約（要保人分
    係被害人蘇石信及案外人吳周清）之保險費等事實，業經原
    審查明，復為告訴代理人黃小玲及被告於本院審理時均不爭
    執。然被告並非將該紙支票挪為自己私用，亦係為被害人蘇
    石信繳納附表編號5、6等其他保約之保費，應不能論以侵占
    該紙支票之罪嫌。至被害人蘇石信原須繳納之附表編號3、4
    等保約之保費，由於被告遲遲未代繳，致其保約停效，嗣告
    訴人公司另同意由被害人蘇石信繳納後予以復效等情節，業
    據告訴代理人黃小玲於本院陳述明確，則其間所生糾葛，應
    為民事關係之問題而已分。另被告亦將該紙支票作為案外人
    吳周清繳納上開附表編號7所示保約之保費部分，固有可議
    ，然遍查卷證，本件尚乏適合之證據資料可資確定被告此舉
    有何為自己或第三人不法所有之意圖，應係在將保費交回告
    訴人公司時，基於保費金額在計算上之方便，而於上開附表
    編號5、6所示被害人蘇石信之保約外，將該紙票面金額所多
    出之部分，充為上開附表編號7即案外人吳周清保約之保費
    ，此應與侵占罪嫌無涉。從而，檢察官對於原審所為無罪判
    決部分，以前開意旨提起上訴，尚無理由，應予駁回。
  (三)再者，原判決就被告向被害人林明桂詐欺取財20萬元，及將
    被害人蘇石信另外交付欲繳納上開附表編號2所示保約之保
    費（現金4500元）加以侵占等部分所為判決，核無違誤或不
    當，業見前述。檢察官就此部分提起上訴，指摘原判決不應
    准予被告易科罰金等語，顯與刑法第41條第1項前段之規定
    不合，並非可採；另被告提起上訴，除表明已賠償給被害人
    林明桂及蘇石信外，並未再指明原判決有何違誤或不當而應
    撤銷改判之處；故其等就此部分所為上訴，亦均無理由，皆
    應予駁回。
五、末查，被告郭庭琰未曾因故意犯罪而受有期徒刑以上刑之宣
    告，此有臺灣高等法院被告前案紀錄表1份附卷可按，復已
    就本件經認定有罪部分，對被害人林明桂、蘇石信清償完畢
    ，有其2人所出具之清償證明各1件在卷足憑（見本院卷第26
    、27頁），且告訴人公司對於被告上開賠償給被害人等之行
    為，亦經告訴代理人黃小玲於本院陳明並無意見。則綜據上
    情以觀，被告尚非素行不良、惡行重大之人，於本案所犯者
    ，應係一時失慮所致，今其既已賠償被害人，積極彌縫被害
    人所受損害，犯罪情節亦非嚴重，信其經本案之教訓後，日
    後當知所警惕，不致再犯，故原判決所宣告之應執行刑，顯
    以暫不執行為適當，遂併宣告緩刑2年；惟為加強預防犯罪
    使上開緩刑宣告確實得有效果，乃基於比例原則加以衡量後
    ，依刑法第74條第2項第4款之規定，併命被告應向公庫支付
    10萬元。
據上論斷，應依刑事訴訟法第368條、第373條，刑法第74條第1
項第1款、第2項第4款，判決如主文。
本案經檢察官許睦坪到庭執行職務。
中    華    民    國   100    年    5     月    12    日
            刑事第九庭  審判長法  官  江  德  千
                              法  官  陳  宏  卿
                              法  官  莊  深  淵
以上正本證明與原本無異。
不得上訴。
                              書記官  陳  振  海
中    華    民    國   100    年    5     月    13    日